臺灣彰化地方法院刑事判決　　　　　　　96年度訴字第1894號
公　訴　人　臺灣彰化地方法院檢察署檢察官
被　　　告　甲○○
上列被告因違反毒品危害防制條例案件，經檢察官提起公訴（九
十六年度毒偵字第四四八二、四五四三號），被告於準備程序中
就被訴事實為有罪之陳述，經告知簡式審判程序之旨，並聽取公
訴人、被告之意見後，由本院合議庭裁定由受命法官獨任進行簡
式審判程序，判決如下：
    主  文
甲○○施用第一級毒品，累犯，處有期徒刑柒月；又施用第一級
毒品，累犯，處有期徒刑柒月，扣案如附表壹所示之物沒收銷燬
之、扣案如附表貳所示之物均沒收之。應執行有期徒刑壹年。扣
案如附表壹所示之物沒收銷燬之，扣案如附表貳所示之物均沒收
之。
    犯罪事實
一、甲○○前曾有違反肅清煙毒條例等前科，又於民國九十三年
    七月十二日、九十四年三月七日，因違反毒品危害防制條例
    案件，經本院分別以九十三年度訴字第五六九號、九十四年
    度訴字第七六號判決各判處有期徒刑十一月、一年確定，上
    開二確定判決經送監執行及接續執行，迨於九十五年九月二
    十二日因縮刑期滿而執行完畢，並於翌日即九十五年九月二
    十三日出監；另復曾因施用第一級毒品海洛因及第二級毒品
    甲基安非他命案件，經本院以八十八年度毒聲字第三七五二
    號裁定送臺灣彰化看守所附設勒戒處所觀察、勒戒後，經評
    定認有繼續施用之傾向，再經本院以八十八年度毒聲字第四
    一四０號裁定令入戒治處所施以強制戒治一年，後戒治屆滿
    三月，其成效經評定為合格，經本院以八十九年度毒聲字第
    一四四五號裁定停止戒治，所餘戒治期間付保護管束，惟因
    其於保護管束期間，有再度施用第二級毒品甲基安非他命之
    行為，認其違反保護管束應遵守事項情節重大，經本院以八
    十九年毒聲字第二七０八號裁定撤銷停止戒治，令入戒治處
    所施以強制戒治，迄於九十年一月十一日強制戒期滿釋放，
    並由臺灣彰化地方法院檢察署檢察官於九十年六月八日以九
    十年度戒毒偵第七九七、七九八、七九九號為不起訴處確定
    。詎仍不知警惕，復基於施用第一級毒品海洛因之犯意，於
    九十六年八月十二日下午一時許，在其彰化縣伸港鄉○○村
    ○○路○段三四五號住處內，以將少許第一級毒品海洛因置
    於注射針筒內，並羼水稀釋後以注射手臂血管之方式，施用
    第一級毒品海洛因一次。嗣於九十六年八月十二日晚間十一
    時五十分許（公訴人誤認為下午一時二十三分許），在彰化
    縣伸港鄉○○村○○路○段三四五號前，因係毒品列管人口
    遭警盤查，其於當場警員訊問時在有偵查犯罪職權之機關或
    個人發覺其犯罪前，自動向彰化縣警察局和美分局警員姚尊
    祿、林永富二人自首其施用第一級毒品海洛因之犯行，並主
    動接受裁判。另又於九十六年九月四日下午一時許，因姓名
    、年籍及住居所均不詳綽號「阿呆」之成年男性友人，在彰
    化縣彰化市○○路旁，以新臺幣（下同）一千元之價格販賣
    第一級毒品海洛因二包予甲○○。甲○○於取得上開第一級
    毒品海洛因二包後，竟另基於施用第一級毒品海洛因之犯意
    ，立即於九十六年九月四日下午一時許，在彰化縣彰化市○
    ○路旁某處，以將少許第一級毒品海洛因置於注射針筒內，
    並羼水稀釋後以注射手臂血管之方式，施用第一級毒品海洛
    因一次。嗣於九十六年九月四日下午一時五十分許，在彰化
    縣彰化市○○路三二一號旁，因行跡可疑當場為警攔檢，其
    於有偵查犯罪職權之機關或個人發覺其犯罪前，自動自口袋
    內取出上開施用剩餘之第一級毒品海洛因二包（驗餘合計淨
    重０點０三公克、空包裝總重０點六０公克）及其所有供施
    用第一級毒品海洛因所用之注射針筒一支（已使用過），並
    向彰化縣警察局芳苑分局警員葉佳興、陳創堅二人自首其施
    用第一級毒品海洛因之犯行，而主動接受裁判。
二、案經彰化縣警察局和美分局、芳苑分局報請臺灣彰化地方法
    院檢察署檢察官偵查起訴。
    理  由
一、上揭施用第一級毒品海洛因二次之犯罪事實，業據被告甲○
    ○於本院審理時均坦承不諱，而被告先後於九十六年八月十
    二日晚間十一時五十分後某時及九十六年九月四日下午六時
    三十分為警所採集之尿液經送檢驗，其結果確均呈現嗎啡陽
    性反應，有彰化縣警察局和美分局委託鑑驗尿液代號與真實
    姓名對照表一紙、彰化縣警察局芳苑分局委託檢驗尿液代號
    與真實姓名對照認證表一紙及詮昕科技股份有限公司濫用藥
    物尿液檢驗報告二紙附卷可稽。再參酌以海洛因係嗎啡經化
    學合成之半人工合成品，藥（毒）性倍於嗎啡。其經施打進
    入人體，藉人體解毒系統之代謝作用而分解成藥（毒）性較
    低之嗎啡，故於施打海洛因之煙毒犯尿液中，可檢出嗎啡煙
    毒反應，而一般吸食或施打煙毒品（或麻醉藥品），經人體
    代謝作用於八小時之內，即有百分之八十之量於尿中排出，
    二十四小時之後，續有約剩餘量之百分之九十再排出，七十
    二小時之後仍有微量排出，吸食或施打者個人體質不同，其
    排出時間亦會有所差異，尤其成癮者（抗藥性強）其於吸食
    後一百二十小時內所採之尿液，配合較具公信力之儀器（如
    氣相層析質譜儀），仍「可能」被檢測出，此有憲兵司令部
    八十年五月七日（八十）鑑驗字第一七四六號函影本一份附
    卷可參。從而，被告於本院審理時自白其分別於九十六年八
    月十二日下午一時許、九十六年九月四日下午一時許，各有
    施用第一級毒品海洛因一次之犯行，核與事實相符，足堪採
    信。另被告於本院審理時亦坦承：伊係於九十六年九月四日
    下午一時許，因姓名、年籍及住居所均不詳綽號「阿呆」之
    成年男性友人，在彰化縣彰化市○○路旁，以一千元之價格
    販賣第一級毒品海洛因二包予伊，伊於買完上開第一級毒品
    海洛因二包後即施用，當天所扣到已使用過之注射針筒一支
    ，就是伊用來施用海洛因所用等語（見本院九十六年十一月
    七日審判筆錄），再參酌以被告上開二次施用第一級毒品海
    洛因之時間已間隔達二十餘日之久等情，足認被告於九十六
    年九月四日下午一時許所為之施用第一級毒品海洛因犯行，
    應係另行起意無誤。另按刑法第六十二條所謂「發覺」，固
    非以有偵查犯罪職權之機關或人員確知其人犯罪無誤為必要
    ，而於對其發生嫌疑時，即得謂為已發覺；但此項對犯人之
    嫌疑，仍須有確切之根據得為合理之可疑者，始足當之，若
    單純主觀上之懷疑，要不得謂已發生嫌疑（最高法院七十二
    年度臺上字第六四一號判例意旨參照）。本件有關被告上開
    於九十六年八月十二日下午一時許，在其彰化縣伸港鄉○○
    村○○路○段三四五號住處內，以將少許第一級毒品海洛因
    置於注射針筒內，並羼水稀釋後以注射手臂血管之方式，施
    用第一級毒品海洛因一次之犯行，係因被告於九十六年八月
    十二日晚間十一時五十分許，在彰化縣伸港鄉○○村○○路
    ○段三四五號前，因係毒品列管人口遭警盤查，其於當場警
    員訊問時在有偵查犯罪職權之機關或個人發覺其犯罪前，自
    動向彰化縣警察局和美分局警員姚尊祿、林永富二人自首其
    有施用第一級毒品海洛因之犯行，並主動接受裁判，此有彰
    化縣警察局和美分局伸港分駐所九十六年八月十三日第一次
    偵訊（調查）筆錄一份附卷可憑，足認被告此部分施用第一
    級毒品海洛因之犯行，確係在警員未發現有確切之根據得為
    合理之懷疑前（即本案並非由警員持搜索票前往執行搜索，
    亦未先行發現或查扣得任何毒品或供施用之工具等），即主
    動供述其施用第一級毒品海洛因，此部分自係屬符合自首之
    要件無誤。又有關被告上開於九十六年九月四日下午一時許
    ，在彰化縣彰化市○○路旁某處，以將少許第一級毒品海洛
    因置於注射針筒內，並羼水稀釋後以注射手臂血管之方式，
    施用第一級毒品海洛因一次之犯行，係因被告於九十六年九
    月四日下午一時五十分許，在彰化縣彰化市○○路三二一號
    旁，因行跡可疑當場為警攔檢，其於有偵查犯罪職權之機關
    或個人發覺其犯罪前，自動自口袋內取出上開施用剩餘之第
    一級毒品海洛因二包（驗餘合計淨重０點０三公克、空包裝
    總重０點六０公克）及其所有供施用第一級毒品海洛因所用
    之注射針筒一支（已使用過），並向彰化縣警察局芳苑分局
    警員葉佳興、陳創堅二人自首其施用第一級毒品海洛因之犯
    行，而主動接受裁判，此有彰化縣警察局芳苑分局二林分駐
    所九十六年九月四日第一次調查筆錄一份附卷可憑，足認被
    告此部分施用第一級毒品海洛因之犯行，確係在警員未發現
    有確切之根據得為合理之懷疑前（即本案並非由警員持搜索
    票前往執行搜索，亦未先行發現或查扣得任何毒品或供施用
    之工具等），即主動供述其施用第一級毒品海洛因，此部分
    亦係屬符合自首之要件無誤。本件事證明確，被告施用第一
    級毒品海洛因之犯行均洵堪認定。
二、按施用第一、二級毒品為犯罪行為，毒品危害防制條例第十
    條定有處罰明文。故施用第一、二級毒品者，依前揭規定本
    應科以刑罰。惟基於刑事政策，對合於一定條件之施用者，
    則依同條例第二十條、第二十三條之規定，施以觀察、勒戒
    及強制戒治之保安處分。又按毒品危害防制條例於九十二年
    七月九日修正公布，自九十三年一月九日施行，其中第二十
    條、第二十三條將施用毒品之刑事處遇程序，區分為「初犯
    」及「五年內再犯」、「五年後再犯」。依其立法理由之說
    明：「初犯」，經觀察、勒戒或強制戒治後，應為不起訴處
    分或不付審理之裁定；經觀察、勒戒或強制戒治執行完畢釋
    放後，「五年內再犯」者，因其再犯率甚高，原實施之觀察
    、勒戒及強制戒治既已無法收其實效，爰依法追訴或裁定交
    付審理。至於經觀察、勒戒或強制戒治執行完畢釋放後，「
    五年後再犯」者，前所實施之觀察、勒戒或強制戒治已足以
    遮斷其施用毒品之毒癮，為期自新及協助其斷除毒癮，仍適
    用「初犯」規定，先經觀察、勒戒或強制戒治之程序。從而
    依修正後之規定，僅限於「初犯」及「五年後再犯」二種情
    形，始應先經觀察、勒戒或強制戒治程序。倘被告於五年內
    已再犯，經依法追訴處罰，縱其第三次（或第三次以上）再
    度施用毒品之時間，在初犯經觀察、勒戒或強制戒治執行完
    畢釋放五年以後，已不合於「五年後再犯」之規定，且因已
    於「五年內再犯」，顯見其再犯率甚高，原實施觀察、勒戒
    或強制戒治，已無法收其實效，即應依該條例第十條處罰【
    至第三次（或第三次以上）施用毒品之時間，是否宜有期間
    限制？以多久為適宜？則分屬刑事政策、專門醫學之範圍，
    非審判機關所能決定，有待循立法途徑解決】，此業經最高
    法院於九十五年五月九日，以九十五年度第七次刑事庭會議
    決議在案。從而本次修正毒品危害防制條例就施用毒品者，
    祇於『初犯』及『五年後再犯』二種情形，有其追訴條件之
    限制，即須於初犯經觀察、勒戒或強制戒治釋放後，五年內
    均無施用毒品之行為，始能認其前所實施之觀察、勒戒或強
    制戒治已足遮斷毒癮，而得於五年後再犯時，再予適用初犯
    之規定，重行觀察、勒戒等程序。倘五年內已經再犯，被依
    法追訴處罰，縱其第三次（或第三次以上）施用毒品之時間
    在初犯釋放五年以後，即與『五年後再犯』之情形有別，且
    因已於『五年內再犯』，顯見其再犯率甚高，原實施觀察、
    勒戒或強制戒治，已無法收其實效，而無五年戒斷期之存在
    ，自無再經觀察、勒戒及強制戒治之必要，應由檢察官逕行
    起訴，始符新法修正之本旨（最高法院九十五年度臺非字第
    三０九、三一０判決意旨參照）。查本件被告前曾因施用第
    一級毒品海洛因及第二級毒品甲基安非他命案件，經本院以
    八十八年度毒聲字第三七五二號裁定送臺灣彰化看守所附設
    勒戒處所觀察、勒戒後，經評定認有繼續施用之傾向，再經
    本院以八十八年度毒聲字第四一四０號裁定令入戒治處所施
    以強制戒治一年，後戒治屆滿三月，其成效經評定為合格，
    經本院以八十九年度毒聲字第一四四五號裁定停止戒治，所
    餘戒治期間付保護管束，惟因其於保護管束期間，有再度施
    用第二級毒品甲基安非他命之行為，認其違反保護管束應遵
    守事項情節重大，經本院以八十九年毒聲字第二七０八號裁
    定撤銷停止戒治，令入戒治處所施以強制戒治，迄於九十年
    一月十一日強制戒期滿釋放，並由臺灣彰化地方法院檢察署
    檢察官於九十年六月八日以九十年度戒毒偵第七九七、七九
    八、七九九號為不起訴處確定，後復又於上開強制戒治執行
    完畢釋放後五年內，因施用第一級毒品案件，經本院於九十
　　三年七月十二日、九十四年三月七日，分別以九十三年度訴
　  字第五六九號、九十四年度訴字第七六號判決各判處有期徒
    刑十一月、一年確定，此有臺灣高等法院被告前案紀錄表、
    在監在押全國紀錄表及臺灣彰化地方法院檢察署刑案資料查
    註紀錄表各一份在卷可憑，揆諸前開最高法院判決及決議意
    旨，因被告在九十年一月十一日強制戒治執行完畢釋放後之
    五年內，業已有施用第一級毒品海洛因之行為，則本次被告
    於九十六年八月十二日、九十六年九月四日再次為施用第一
    級毒品之犯行，即與五年後再犯之情形有別，本院自仍應依
    法予以論罪科刑，併此敘明。
三、按海洛因係毒品危害防制條例所定之第一級毒品，不得非法
    施用。是被告甲○○施用第一級毒品海洛因二次之行為，核
    均係犯毒品危害防制條例第十條第一項之施用第一級毒品罪
    。查被告先後二次為供施用第一級毒品而持有該級毒品之低
    度行為，應為施用之高度行為所吸收，均不另論罪。又被告
    上開二次施用第一級毒品海洛因之犯行，因犯意各別，且行
    為時、空非屬緊密，應予分論併罰。又查被告前曾於九十三
　　年七月十二日、九十四年三月七日，因違反毒品危害防制條
 　 例案件，經本院分別以九十三年度訴字第五六九號、九十四
    年度訴字第七六號判決各判處有期徒刑十一月、一年確定，
    上開二確定判決經送監執行及接續執行，迨於九十五年九月
    二十二日因縮刑期滿而執行完畢，並於翌日即九十五年九月
    二十三日出監，有臺灣彰化地方法院檢察署刑案資料查註紀
    錄表及臺灣高等法院被告前案紀錄表、在監在押全國紀錄表
    各一份附卷可稽，被告前受有期徒刑執行完畢，於五年以內
    故意再犯本件有期徒刑以上之二罪，為累犯，均應依刑法第
    四十七條第一項之規定各加重其刑。末查被告先後於九十六
    年八月十二日下午一時許及九十六年九月四日下午一時許，
    分別以將少許第一級毒品海洛因置於注射針筒內，並羼水稀
    釋後以注射手臂血管之方式，施用第一級毒品海洛因各一次
    之犯行，均係被告於警方尚未發覺前，即分別主動向彰化縣
    警察局和美分局警員姚尊祿、林永富二人及彰化縣警察局芳
    苑分局警員葉佳興、陳創堅二人自首其各該施用第一級毒品
    海洛因一次之犯行，被告對於未發覺之罪自首而接受裁判，
    並依自首之規定減輕其刑，上開因刑有加重及減輕者，則依
    法先加後減之。爰審酌被告曾因施用毒品經送觀察、勒戒及
    強制戒治，而仍未知警惕又再犯本案之罪，足見其雖經觀察
    、勒戒及強制戒治等治療程序，仍未能徹底袪除施用毒品遠
    離毒害，顯未能善體國家設置觀察、勒戒等機構，協助毒品
    施用者戒除毒害之良法美意，惟念及施用毒品本質上係戕害
    自身健康之行為，尚未嚴重破壞社會秩序或侵害他人權益，
    及其各次施用毒品之犯罪動機、目的、所生危害及犯罪後坦
    承犯行態度尚屬良好等一切情狀，分別量處如主文所示之刑
    ，並定其應執行之刑，以示懲儆（因本件被告犯罪時間均係
    在九十六年四月二十四日以後，故不符合中華民國九十六年
    罪犯減刑條例之減刑條件）。
四、至扣案如附表壹所示之第一級毒品海洛因二包（驗餘合計淨
    重０點０三公克）係屬第一級毒品，應依毒品危害防制條例
    第十八條第一項前段之規定沒收銷燬之。又扣案如附表貳編
    號一、所示之供前開第一級毒品海洛因包裝用之外包裝袋二
    只，依前揭法務部調查局之鑑定書所記載係為（空包裝總重
    ０點六０公克），足認前開供第一級毒品海洛因包裝用之外
    包裝袋二只，係可與包裝內之毒品海洛因分離（此亦為物理
    性質上之必然），而外包裝袋主要作用在於包裹毒品，防其
    裸露、潮濕，便於被告攜帶施用毒品，且係屬被告所有，業
　　據被告供承在卷，爰依刑法第三十八條第一項第二款之規定
  　宣告沒收（最高法院九十三年度臺上字第二七四三號判決意
    旨參見）；另扣案如附表貳編號二、所示之注射針筒一支，
    係被告所有供其施用第一級毒品海洛因所用之物，業據被告
    於本院審理時供承在卷，爰依刑法第三十八條第一項第二款
    之規定宣告沒收之。
據上論斷，應依刑事訴訟法第二百七十三條之一第一項、第二百
九十九條第一項前段，毒品危害防制條例第十條第一項、第十八
條第一項前段，刑法第十一條、第四十七條第一項、第六十二條
前段、第五十一條第五款、第三十八條第一項第二款，判決如主
文。
本案經檢察官余建國到庭執行職務。
中　　華　　民　　國　九十六　年　　十一　　月　十三　日
                  刑事第五庭    法  官  許旭聖
以上正本證明與原本無異。
如不服本判決，應於判決送達後十日內，向本院提出上訴書狀「
切勿逕送上級法院」，上訴書狀應「敘述具體上訴理由」，並按
他造當事人之人數附具繕本，上訴於臺灣高等法院臺中分院。
中　　華　　民　　國　九十六　年　　十一　　月　十三　日
                                書記官  黃幼華
附錄論罪科刑法條
毒品危害防制條例第十條第一項：
施用第一級毒品者，處六月以上五年以下有期徒刑。
附　　表　　壹：
編號
一、扣案之第一級毒品海洛因貳包（驗餘合計淨重零點零公克
    ）。
附　　表　　貳：（係屬被告甲○○所有）
編號
一、扣案之供前開附表壹編號一、所示第一級毒品海洛因包裝用
    之外包裝袋貳只沒收之。
二、注射針筒壹支（已使用過）。
